【裁判字號】    97,交抗,653
【裁判日期】    971002
【裁判案由】    聲明異議
【裁判全文】
臺灣高等法院高雄分院刑事裁定         97年度交抗字第653號
抗  告  人
即受處分人  甲○○
上列抗告人因違反道路交通管理處罰條例聲明異議案件，不服臺
灣高雄地方法院中華民國97年8 月22日裁定（97年度交聲字第16
62號），提起抗告，本院裁定如下：
    主  文
抗告駁回。
    理  由
一、原審以：(一)按汽車駕駛人停車時，有在設有禁止停車標誌、
    標線之處所停車之情形者，處新台幣（下同）600 元以上1,
    200 元以下罰鍰，道路交通管理處罰條例第56條第1 項第4
    款定有明文。又按禁止停車線，用以指示禁止停車路段，以
    劃設於道路緣石正面及頂面為原則，無緣石之道路得標繪於
    路面上，距路面邊緣以30公分為度，本標線為黃實線，線寬
    除設於緣石正面者以緣石高度為準外，其餘皆為10公分，本
    標線得加繪黃色「禁止停車」標字，30公分正方，每字間隔
    30公分，沿本標線每隔20公尺至50公尺橫寫一組，本標線禁
    止時間為每日上午7 時至晚間8 時，如有延長或縮短之必要
    時，應以標誌及附牌標示之，道路交通標誌標線號誌設置規
    則第168 條亦定有明文。(二)本件原處分機關高雄市政府交通
    局係以：異議人即受處分人甲○○於民國97年5 月11日晚上
    6 時59分許，將其所駕駛之車號XW-0978 號自小客車，停放
    在高雄市○○街61號對面即國軍高雄門診中心後門劃有黃色
    禁止停車標線處，經高雄市政府警察局交通警察大隊第四分
    隊員警呂智源以異議人在設有禁止停車標線之處所停車為由
    ，依違反道路交通管理處罰條例第56條第1 項第4 款之規定
    掣單逕行舉發，嗣異議人提出申訴，經原處分機關函請舉發
    單位調查結果，仍認異議人確有前開違規行為，原處分機關
    乃依上開條文、違反道路交通管理事件統一裁罰基準及處理
    細則（下稱處理細則）第43條、第44條及第67條等規定，於
    97年6 月30日以高市府交裁字第裁32-B00000000號違反道路
    交通管理事件裁決書裁處異議人罰鍰900 元在案。(三)聲明異
    議意旨略以：異議人於上揭時間雖確有將車子停放在高雄市
    ○○街61號對面也就是國軍門診中心後門，但該處所繪製之
    黃線並未標示年度標記，與當地附近所繪製之黃線均有標示
    年度標記不同，且經異議人上網查詢發現高雄市政府交通設
    施入口查詢網站亦未有該條黃線之存在，故異議人懷疑該黃
    線係醫院所自行繪製，爰請求撤銷本件裁決處分云云。(四)經
    查：1.異議人於97年5 月11日晚上6 時59分許，確有將其所
    駕駛之車號XW-0978 號自小客車，停放在高雄市○○街61號
    對面即國軍高雄門診中心後門劃有黃色禁止停車標線處乙情
    ，業據證人即本件舉發員警呂智源於本院審理中結證明確（
    參見本院卷第28至30頁），並有舉發交通違規照片3 幀在卷
    可稽（參見本院卷第33頁），且為異議人於本院審理中所是
    認（參見本院卷第27頁），確堪認定屬實。2.至異議人雖以
    前揭情詞置辯。惟按標誌、標線、號誌之設置、養護及號誌
    之運轉，由主管機關依其管轄辦理；本規則所稱主管機關，
    指公路主管機關、市區道路主管機關及警察機關，道路交通
    標誌標線號誌設置規則第4 條第1 項、第5 條分別定有明文
    ；而經本院函詢高雄市政府交通局，該局回覆稱：高雄市○
    ○街61號對面係國軍高雄門診中心後門，為便於車輛進出故
    漆劃禁停黃線，黃線禁停時間為早上7 時至下午20時，劃設
    時間為94年以前劃設等語，有該局97年8 月5 日高市交停字
    第0970036053號函1 紙在卷可據（參見本院卷第25頁），而
    就此證人呂智源於本院審理中亦結證稱：本件交通違規係由
    伊所舉發，伊舉發之理由係因為該車輛停放在黃線上，故伊
    依照道路交通管理處罰條例第56條第1 項第4 款之規定舉發
    及拖吊，而因為該處是醫院之出入口，原本就禁止停車，所
    以伊等並不會懷疑該禁停黃線是私人所繪製，且如果有懷疑
    伊就不會進行拖吊等語明確（參見本院卷第28、30頁），已
    足見異議人辯稱：伊懷疑該禁停黃線是醫院所自行劃設云云
    ，顯然無據，自非可採。又觀諸本件舉發交通違規照片（參
    見本院卷第33頁），於上開禁停黃線旁雖確無高雄市政府交
    通局之年度標記，然參諸前引道路交通標誌標線號誌設置規
    則第168 條關於禁止停車線劃設之相關規定，本即無規定需
    有噴繪主管機關之年度標記，而就此證人呂智源於本院審理
    中亦結證稱：系爭自小客車所停放之黃線位置並沒有年度標
    記，因為交通局係在95年度之後才有在標線上標示年度標記
    ，而於95年以前就劃設之黃線就沒有標示，且除非該條黃線
    因脫色或不清楚而重新劃設，交通局才會在標線上標示年度
    標記，否則交通局也不會在95年以前就劃設之黃線補上年度
    標記等語綦詳（參見本院卷第28頁），另高雄市政府交通局
    於97年7 月16日答覆異議人申訴之相關說明亦稱：禁止停車
    線（黃線）如屬本局繪製者，於標線之起點或迄點處，自95
    年度起，均噴繪「年度標記」，至95年之前則未予噴繪，惟
    該「年度標記」非屬必要設施，禁停黃線之有效性，非以有
    無該「年度標記」為據等語，有異議人所提出之申訴資料1
    份附卷可佐（參見本院卷第12頁），是異議人停放車輛旁之
    黃色禁停標線上，雖確無高雄市政府交通局所噴繪之年度標
    記，然該年度標記既僅屬該局行政管理所需，並非必要設施
    ，則該年度標記之有無對該標線之有效性自不生影響，即無
    從據此即得為有利異議人之認定。再者，依異議人所提出之
    高雄市政府交通設施入口查詢網站網頁畫面（參見本院卷第
    9 、15至17頁），雖確無上開禁停黃線之相關資料，然就此
    高雄市政府交通局於前揭答覆異議人申訴之相關說明中亦稱
    ：交通標誌、標線、號誌之查詢方式，可至該局交通設施入
    口查詢網站查詢，惟該查詢網站資料係屬輔助之用，當以現
    場標線事實認定等語，則高雄市政府交通局於其所設置之查
    詢網站網頁資料內雖因疏忽故漏未標示上開禁停標線，然異
    議人所停車之地點既確實劃設有黃色之禁止停車標線，有前
    揭舉發交通違規照片可據，異議人自無從據此卸就、諉責。
    準此，異議人前揭辯詞均無足據以為有利異議人之認定，是
    本件事證明確，異議人確有於前揭時、地在設有禁止停車標
    線之處所停車之行為，至為明確，足堪認定。(五)綜上所述，
    異議人確有於前揭時、地在設有禁止停車標線之處所停車之
    交通違規行為。從而，原處分機關依前揭道路交通管理處罰
    條例第56條第1 項第4 款、違反道路交通管理事件統一裁罰
    基準及處理細則第43條、第44條、第67條暨違反道路交通管
    理事件統一裁罰標準表之規定，裁處異議人罰鍰900 元，核
    無違誤。認異議人之異議，為無理由，因而駁回異議人之異
    議。
二、抗告意旨略以：(一)本案「黃線違規停車」爭議之重點，在於
    該黃線是否為具公權力之有效黃線，而不在於「違規事實」
    。因該黃線現場外在觀察與週邊標線有明顯不同，且在交通
    局提供給民眾查詢的網頁中亦無該黃線，如何證明其為有效
    黃線。(二)此案可能犯小錯的是交通警員，而可能犯較大錯誤
    的是高雄市政府交通局，但原審調查庭並未傳訊交通局人員
    出庭，提出該黃線為有效之原始證明文件（初始設立該處黃
    線之簽呈或發包施工文件）。如果不能提出證明，就有可能
    強迫人民去「服從一條由任何人在任何地方所私繪的交通標
    線」，這應該不是一個法治社會可以被接受的，因而提起抗
    告，請求撤銷原裁定，更為適當之裁定云云。
三、本院查：抗告人於97年5 月11日晚上6 時59分許，確有將其
    所駕駛之車號XW-0978 號自小客車，停放在高雄市○○街61
    號對面即國軍高雄門診中心後門劃有黃色禁止停車標線處之
    事實，業據證人即本件舉發員警呂智源於原審法院審理中結
    證明確，並有舉發交通違規照片3 幀在卷可稽，且為抗告人
    所是認，確堪認定屬實。而經原審法院函詢高雄市政府交通
    局結果，該局回覆稱：高雄市○○街61號對面係國軍高雄門
    診中心後門，為便於車輛進出故漆劃禁停黃線，黃線禁停時
    間為早上7 時至下午20時，劃設時間為94年以前劃設等語，
    有該局97年8 月5 日高市交停字第0970036053號函1 紙在卷
    可據（參見原審法院卷第25頁），而就此證人呂智源於原審
    法院審理中亦結證稱：本件交通違規係由伊所舉發，伊舉發
    之理由係因為該車輛停放在黃線上，故伊依照道路交通管理
    處罰條例第56條第1 項第4 款之規定舉發及拖吊，而因為該
    處是醫院之出入口，原本就禁止停車，所以並不會懷疑該禁
    停黃線是私人所繪製，且如果有懷疑伊就不會進行拖吊等語
    明確（參見原審法院卷第28、30頁），足見該處是高雄市○
    ○市區道路主管機關依職權所繪製，並非私人擅自繪製。本
    件既已經高雄市政府交通局函覆，該函為公文書，自屬可信
    ，並無抗告意旨所指「服從一條由任何人在任何地方所私繪
    的交通標線」之情形，亦無再傳訊交通局人員出庭，提出該
    黃線為有效之原始證明文件之必要。原審因而裁定駁回抗告
    人之異議，並無不合。抗告人抗告意旨，仍執前詞，指摘原
    裁定不當，並無理由，應予駁回。
據上論結，應依道路交通案件處理辦法第26條，刑事訴訟法第41
2 條，裁定如主文。
中    華    民    國    97    年    10    月    2     日
                  刑事第五庭    審判長法  官  曾永宗
                                      法  官  王伯文
                                      法  官  任森銓
以上正本證明與原本無異。
不得再抗告。
中    華    民    國    97    年    10    月    2     日
                                      書記官  廖素珍


司法院資訊處製作；財團法人民間司法改革基金會備份。
